【裁判字號】    96,交聲,249
【裁判日期】    970317
【裁判案由】    違反道路交通管理處罰條例聲明異議
【裁判全文】
臺灣新竹地方法院交通事件裁定         96年度交聲字第249號
移送機關  交通部公路總局新竹區監理所新竹市監理站
受處分人
即異議人  乙○○
上列異議人即受處分人因違反道路交通管理處罰條例案件，對交
通部公路總局新竹區監理新竹市監理站所於中華民國96年8 月21
日以竹監字第裁51-E00000000號裁決書，聲明異議，本院裁定如
下：
    主  文
異議駁回。
    理  由
一、按汽車駕駛人，行經有燈光號誌管制之交岔路口闖紅燈者，
    處新臺幣（下同）1,800元以上5,400元以下罰鍰，並記違規
    點數3點，道路交通管理處罰條例第53條第1項、第63條第1
    項第3款分別定有明文。
二、本件移送意旨略以：異議人即受處分人乙○○騎乘車牌號碼
    RPJ-962號輕型機車於民國96年7月16日上午7時55分許，行
    經新竹市○○路與水田街口，為新竹市警察局交通隊第一分
    隊員警當場攔停填掣竹市警交字第E00000000號舉發違反道
    路交通管理事件通知單（下稱舉發單），當場舉發異議人「
    闖紅燈〈直行〉」之違規情事，由異議人當場簽收，惟異議
    人不服，於96年7月24日向交通部公路總局新竹區監理所新
    竹市監理站（下稱新竹市監理站）陳述意見，經新竹市監理
    站向原舉發單位函查，而認異議人確有前揭違規行為，遂於
    96年8月21日以竹監新三字第裁51-E00000000號違反道路交
    通管理事件裁決書（下稱裁決書），裁處異議人罰鍰1,800
    元，並記違規點數3點等語。
三、聲明異議意旨略以：異議人於96年7月16日上午7時54分許騎
    乘機車於中正路朝經國路方向行駛，行經中正路、水田街口
    時，遇紅燈停於「機車停車格」，待綠燈亮時，騎至中正路
    與經國路口前為警攔停，以異議人於前揭路口有闖越紅燈等
    情，異議人不服當場與警員爭辯，指其並未闖紅燈，而係另
    一名女子有紅燈右轉等情，惟該名員警不採，並當場掣開竹
    市警交字第E00000000 號舉發單，並當場收受。然當時警員
    執法位置距離事發地點為113公尺，只憑肉眼就能判斷是否
    闖紅燈，這好比100公尺田徑比賽，沒有起點裁判，由終點
    裁判決定選手鳴槍時是否越線，顯有不當；又依據行政罰法
    第7條規定，自應由行政機關負舉證責任，本件原處分機關
    並未提出照片或錄影帶，僅函覆「經執勤員警目睹舉發無誤
    」即由一名員警執法，未有二人以上目賭，這是合理的嗎？
    自由心證的權限已是無限擴張解釋了嗎？民眾的權益何在？
    是原處分顯有違誤，為此聲明不服，爰依法聲明異議，並請
    准將原裁決處分撤銷等語。
四、訊據異議人固不否認於前揭舉發單上所載時間騎車經過新竹
    市○○路與經國路口，惟矢口否認有何違反道路交通管理處
    罰條例之行為，辯稱：警察看錯人云云。經查：
  (一)異議人於96年7月16日上午7點55分許，騎乘車牌號碼RPJ-96
    2 號輕型機車，行經新竹市○○路與水田路口後，為執行交
    通勤務之新竹市警察局交通隊第一分隊員警甲○○攔停，以
    異議人通過前揭路口有闖越紅燈之違規行為，要求異議人出
    示證件，當場填掣舉發單舉發異議人違反道路交通管理處罰
    條例第53條第1 項「闖紅燈」（直行）後，交予受異議人簽
    收，嗣異議人於上揭通知單所載應到案日期96年7月31日前
    ，向原處分機關即新竹市監理站陳述意見，並經原處分機關
    向原舉發單位函查，而認異議人確有上揭違規行為，依同條
    例第53條第1項、第63條第1項第3款規定，裁處異議人罰鍰
    1800元，並記違規點數3點等情，有新竹市警察局竹市警交
    字第E00000000號舉發單、新竹市警察局第一分局96年8月3
    日竹市警一分五字第0960016084號函、新竹市監理站竹監新
    三字第裁51-E00000000號裁決書在卷可稽（見本院卷第8頁
    、第9頁、第14頁）。
  (二)雖異議人於本院訊問時辯稱，伊當時騎機車行駛中正路，經
    過中正路、水田街口時，遇到紅燈，伊停下來等紅燈，後方
    有一台機車超過伊的機車往前騎，騎到路口一半就突然往右
    轉，之後綠燈伊就往前騎，騎到中正路、經國路口時遇到紅
    燈，警察將伊攔下，要伊出示證件而以伊闖紅燈舉發伊，伊
    當場就表示不服，警察開完單要伊簽名，說有意見可以申訴
    。而當時尖峰時間，車流量很多，伊認為警察應該看錯人，
    而且他所站立的位置距離水田街口有113公尺云云（見本院
    卷第32頁），惟異議人既然已遇紅燈而停於新竹市○○街口
    停止線前，若當時正如異議人所稱當時為尖峰時間，車流量
    很多，眾多直行車輛正在停等紅燈，而中正路往經國路方向
    應無車輛或僅有少數車輛往經國路方向駛來，因此受有專業
    訓練之執勤員警對於前來之車輛是否是闖越紅燈而來豈會認
    錯，是異議人所辯與常情不符，難以採信。
  (三)又本件舉發員警甲○○於本院訊問時具結證稱：「（問：請
    說明本件舉發經過。）當天我執服7時至9時的交通勤務，當
    時只有我一人騎警用機車到場執勤，我站在全國地毯門口斑
    馬線，往水田街方向目視，看到違規人闖中正路、水田街口
    的紅燈過來，我就將他攔下，告訴他闖紅燈，要他靠邊停車
    ，請他出示行照駕照，詢問為何闖紅燈，他說水田街已經亮
    黃燈，所以他就騎過來了，後來我就依規告發。」、「（問
    ：當時有無拍照攝影或錄音？）無。」、「（問：對於異議
    人陳述是他後方機車超車闖越紅燈右轉，有何意見？）我只
    注意騎過來的車輛，沒有注意右轉水田街的車輛。」、「（
    問：當時除了異議人機車外，還有無其他機車闖越紅燈？）
    只有他一台，當時已過交通尖峰時間，路口車輛不多，他的
    違規情形很明顯。」、「（問：舉發異議人之前站立的位置
    ？）今日庭呈五張照片中右上照片所示斑馬線即二根電桿之
    間的位置。」、「（問：尚有何意見補充？）中正路、水田
    街口停止線到我站立的位置距離約120 公尺，那個路口我已
    經執勤五年，號誌部分我很清楚，最遠可以看到中央路的號
    誌。我舉發時異議人沒有爭議，他騎過來到我站立的位置前
    ，中正路、水田街口處中正路上的號誌已經轉為綠燈。」（
    見本院卷第33頁、第34頁）等語綦詳，參酌異議人坦認其於
    96年7月16日上午7時54分騎乘車牌號碼RPJ-962號輕型機車
    ，沿新竹市○○路往經國路方向行駛通過中正路與水田街口
    ，並於該路口前方經員警甲○○攔停填單舉發，而證人甲○
    ○乃為原處分機關認定異議人有前開違規行為之原證人，係
    偶然因執行勤務而舉發本案，與異議人並無宿怨，當無甘冒
    觸犯偽證罪責，蓄意構詞誣陷之理，況於本件卷存證據資料
    內並無任何積極證據足以證明證人上開證詞係屬虛偽，亦無
    足以令人顯信證人之證述為不可採之品性證據或前科證據存
    在，自不得僅以證人係本件開單告發受異議人之員警而全盤
    抹煞其在訴訟上所具有之原證人資格；因此其到庭在原審於
    具結後以言詞供述本件訴訟上之待證事實（即異議人有前開
    違規事實），已足擔保其真實性及憑信性。再者，證人甲○
    ○其本身即為新竹市警察局交通隊第一分隊警員，執行公路
    交通違規稽查工作屬其主要職務之一，就駕駛人交通違規行
    為之認定必有相當的教育訓練，且於該路口執勤已有5年時
    間，應可排除疏失誤判之可能性；又本件舉發異議人違規行
    為當時已過交通尖峰時間，行經新竹市○○路與水田街口時
    ，僅異議人一台機車向執勤員警駛來，此亦經證人甲○○具
    結證述在卷，且參酌證人甲○○庭呈之現場圖及照片（本院
    卷第38頁）觀之，中正路口與水田街口之停止線清晰可見，
    證人甲○○當能清楚看見異議人之違規行為。由證人甲○○
    上開證詞已得有異議人確有上開交通違規定行為之心證。
五、至於舉證責任分配法則，固應先由行政機關就其業已履踐相
    關正當法律程序，以及人民應受處罰之客觀違反法令行為，
    負證明之責，受處罰人就行政機關已為相當證明之前開事項
    ，若主張欠缺主觀歸責條件或為其他抗辯，亦須就其所辯提
    出反證。惟行政機關對於前開應為舉證事項，並非不得以執
    行查察取締勤務人員，依據調查人證之程序，使就親歷事實
    提供不可替代之證明方法。受處罰人不得僅因證人之個人身
    分、地位或與當事人之關係而謂其不得作證，或憑己意指為
    必須代以其他特定之證據方法，此在證人業已具結願依偽證
    罰則擔保證言可信之場合，尤屬當然。而就行為人之交通違
    規行為，以正確性較高之科學儀器所採非供述證據為證，俾
    免單憑存在認知、記憶、表達均有錯誤可能之證人所為供述
    證據為據，以杜爭議，進一步保障人民權益，固屬的論，可
    以贊同。惟交通違規行為，態樣甚繁，復多為瞬間即逝行為
    ，實在無法於有交通違規同時，全部得以即時利用科學儀器
    ，取得證據資料。即使屬於方便以科學儀器採證之交通違規
    行為，普遍採用，不但所費不貲，也有實際困難。例如闖紅
    燈之交通違規行為，以科學儀器採證，固屬方便可行。惟在
    數以萬計之設置燈光號誌之交岔路口，均配置自動照相設備
    ，自然耗費鉅大，政府財力能否負擔，有無必要將國家龐大
    資源投注於此，應由行政機關斟酌決定，司法機關只得謹守
    分際，依法裁判。現有交通法規，並未就舉發交通違規行為
    ，僅限於有科學儀器所採證據為證，而摒除單憑執法人員舉
    發之相關規定，此觀之道路交通管理處罰條例第7條、第7條
    之1、第7條之2規定即明。於現行法律架構之下，法院僅能
    不限於科學儀器所採證據，就現有之所有證據資料，包括供
    述及非供述證據，依據證據法則，以憑認定行為人有無交通
    違規行為。而是否斟酌取捨，就舉發某種特殊類型之交通違
    規行為，以法律明定必須有科學儀器所採證據為憑，俾化解
    爭議，弭平紛爭，係行政與立法機關考量事項。
六、綜上所述，異議人確有於前揭時地騎乘上開車牌號碼輕型機
    車輛闖越紅燈之違規行為，已堪認定，異議人所辯均不足採
    ，則原處分機關依前揭道路交通管理處罰條例第53條第1 項
    及違反道路交通管理事件統一裁罰基準表等規定，裁處罰鍰
    1,800元，且依同條例第63條第1項第3款規定並予記受異議
    人違規點數3點，核無違誤，本件異議人之異議為無理由，
    自應將其異議駁回。
七、據上論斷，應依道路交通案件處理辦法第19條，裁定如主文
    。
中    華    民    國    97    年    3     月    17    日
                  交通法庭法  官  黃美盈
以上正本證明與原本無異。
如不服本裁定，應於裁定送達後5日內向本院提出抗告狀。
中    華    民    國    97    年    3     月    17    日
                          書記官  吳美雲


司法院資訊處製作；財團法人民間司法改革基金會備份。
